最高法院刑事判決　　　　　　　　　　　　　　　九十三年度台上字第一二四八號
　　上　訴　人　甲○○
　　　　　　　　　　　　（另案在台灣台北監獄執行戒治中）
右上訴人因違反槍砲彈藥刀械管制條例案件，不服台灣高等法院中華民國九十二年十
二月三日第二審判決（九十二年度上訴字第三六四九號，起訴案號：台灣台北地方法
院檢察署九十年度偵字第一六八一七號），提起上訴，本院判決如左：
    主  文
上訴駁回。
    理  由
一、未經許可製造子彈、持有手槍主要組成零件部分：
按刑事訴訟法第三百七十七條規定，上訴於第三審法院，非以判決違背法令為理由，
不得為之。是提起第三審上訴，應以原判決違背法令為理由，係屬法定要件。如果上
訴理由狀並未依據卷內訴訟資料，具體指摘原判決不適用何種法則或如何適用不當，
或所指摘原判決違法情事，顯與法律規定得為第三審上訴理由之違法情形，不相適合
時，均應認其上訴為違背法律上之程式，予以駁回。本件上訴人甲○○上訴意旨略稱
：上訴人製造之子彈並無火藥，其彈頭無法加速而無殺傷力。上訴人聲請原審就上情
再為鑑定，原審未再為鑑定調查，復未說明不再為鑑定調查之理由，遽為上訴人不利
之判決，於法有違等語。惟查原判決認定上訴人有原判決事實欄所記載之未經許可製
造子彈犯行，係以上訴人坦承拾獲持有土造金屬槍管，及改造玩具子彈等情不諱，並
有土造金屬槍管及子彈成品等扣案可資佐證。上訴人雖辯稱：子彈只有底火，沒有火
藥，不能擊發云云。然扣案之改造子彈三顆經送內政部警政署刑事警察局，以性能檢
驗法、試射法鑑定結果認：「均係由玩具子彈改造而成（以直徑約五點五ＭＭ之螺絲
釘為彈頭），採樣一顆試射，可擊發，認具殺傷力。」有該局九十年八月十六日刑鑑
字第一七五八００號鑑驗通知書可憑。且第一審向內政部警政署刑事警察局再次函詢
結果，該局並再具體指明：本件送鑑之子彈係以試射台實際試射方式鑑驗，並經鑑定
人之專業知識及實務經驗綜合研判，認定該子彈具殺傷力等情，有該局九十一年十二
月二日刑鑑字第０九一０二六三四四六號函附卷可稽。上訴人上開否認辯解各語，無
非事後卸責之詞，不足採信等情，予以綜合判斷。因而維持第一審依牽連犯論處上訴
人未經許可製造子彈罪刑之判決，駁回上訴人在第二審之上訴，已於判決內說明其所
憑之證據及其認定之理由，從形式上觀察，並無違背法令之情形。按證據之取捨與證
據之證明力如何，均屬事實審法院得自由裁量、判斷之職權；苟其此項裁量、判斷，
並不悖乎通常一般之人日常生活經驗之定則或論理法則，又於判決內論其何以作此
判斷之心證理由者，即不得任意指摘其為違法，而據為提起第三審上訴之合法理由。
原審綜合上述各項證據資料，認定上訴人所製造之子彈具有殺傷力等情，乃其採證認
事職權之合法行使，不得任意指為違法。又刑事訴訟法第三百七十九條第十款所謂應
調查之證據，係指該證據與待證事實有重要關係，在客觀上有予調查之可能性及必要
性而言。原判決已說明上訴人所製造之子彈三顆均具有殺傷力，其所依憑之證據及理
由甚詳，且原判決並敘明上開子彈中之二顆已因鑑射而滅失，則縱再將所餘之一顆子
彈送請鑑驗，亦非即能為有利於上訴人之認定，尚不得任意指摘原審有應調查之證據
而未予調查之違法。況原審於最後審判期日調查證據完畢開始辯論前，審判長提示並
問上訴人：對內政部警政署刑事警察局九十年八月十六日刑鑑字第一七五八００號鑑
驗通知書、九十一年十二月刑鑑字第０九一０二六三四四六號函有何意見？上訴人答
稱：「沒有」（原審卷第五十四頁）；審判長復問上訴人尚有何證據請求調查，上訴
人亦未再就上情聲請為何項調查（原審卷第五十七頁）。而本院為法律審，上訴人在
本院又為此爭執，自非依據卷內資料執為指摘之合法上訴第三審理由。上訴意旨對原
審之論斷，究係違背何種法則或如何適用法則不當，並未依據卷內資料具體指摘，徒
憑己意任指為違法，重為單純事實上之爭執，難謂係適法上訴第三審之理由，其此部
分之上訴違背法律上之程式，應予駁回。
二、侵占脫離物部分：
按刑事訴訟法第三百七十六條所列各罪之案件，經第二審判決者，不得上訴於第三審
法院，法有明文。本件上訴人牽連犯侵占脫離物部分，原判決認係成立刑法第三百三
十七條之罪，核屬刑事訴訟法第三百七十六條第一款之案件，依上開說明，既經第二
審判決，自不得上訴於第三審法院。縱此部分與前述上訴人未經許可製造子彈等部分
，有牽連犯關係為裁判上一罪，但其未經許可製造子彈部分之上訴為不合法，本院應
從程序上予以駁回，而無從為實體上判決，對於輕罪之此部分，亦無從適用審判不可
分原則，為實體上審判。上訴人竟復對此部分提起上訴，顯為法所不許，應予駁回。
據上論結，應依刑事訴訟法第三百九十五條前段，判決如主文。
中　　　華　　　民　　　國　　九十三　　年　　　三　　　月　　 十一 　　日
                              最高法院刑事第三庭
                                  審判長法官  董　明　霈
                                        法官  林　茂　雄
                                        法官  張　祺　祥
                                        法官  池　啟　明
                                        法官  郭　毓　洲
      右正本證明與原本無異
                                              書  記  官
中　　　華　　　民　　　國　　九十三　　年　　　三　　　月　　 十八 　　日
                                                                        Ａ
